【裁判字號】    89,台非,36
【裁判日期】    890217
【裁判案由】    違反麻醉藥品管理條例
【裁判全文】
最高法院刑事判決                                  八十九年度台非字第三六號
    上訴人  最高法院檢察署檢察總長
    被  告  甲○○
右上訴人因被告違反麻醉藥品管理條例案件，對於台灣南投地方法院中華民國八十六
年五月二十九日第一審確定判決（八十六年度投刑簡字第一七九號，起訴案號：台灣
南投地方法院檢察署八十六年度偵字第一一八五號），認為違法，提起非常上訴，本
院判決如左：
    主  文
原判決撤銷。
甲○○非法吸用化學合成麻醉藥品，處有期徒刑伍月，如易科罰金，以佰元折算壹
日。
    理  由
非常上訴理由稱：「按判決不適用法則或適用不當者，為違背法令。依本法應於審判
期日調查之證據未予調查者，其判決當然為違背法令。刑事訴訟法第三百七十八條、
第三百七十九條第十款分別定有明文。又刑法上所謂累犯，係以受有期徒刑之執行完
畢或受無期徒刑或有期徒刑一部之執行而赦免後，五年以內再犯有期徒刑以上之罪為
要件。是被告前曾否受有期徒刑之執行完畢或曾否受赦免，乃能否適用刑法第四十七
條論以累犯之前提事實。法院應依職權調查明白，以為能否適用刑法第四十七條之依
據，自有調查之必要性。本件被告曾於民國八十五年間因違反麻醉藥品管理條例罪，
經台灣南投地方法院於八十五年十二月十七日，以八十五年度投刑簡字第三九三號簡
易判決，判處有期徒刑三月確定。固有台灣南投地方法院檢察署，八十六年度偵字第
一一八五號卷附被告刑案資料查註紀錄表可稽。但依該表之記載，該案件八十五年十
二月十七日判決，且係以八十六年度執字第二六七號案執行。自無於八十五年十二月
十七日執行完畢之可能。況依台灣南投地方法院檢察署八十六年度執緝字第一○二號
案卷記載，被告係於八十六年五月二日始經通緝歸案執行。原審未經詳查，遽認被告
已於八十五年十二月十七日受有期徒刑三月之執行完畢，又於八十六年一月二十四日
前四日內犯本件之罪，適用刑法第四十七條論以累犯，殊屬違法。案經確定，且不利
於被告。爰依刑事訴訟法第四百四十一條、第四百四十三條提起非常上訴，以資救濟
。」等語。
本院按刑法上所稱累犯，係以受有期徒刑之執行完畢，或受無期徒刑或有期徒刑一部
之執行而赦免後，五年以內再犯有期徒刑以上之罪為要件。如果行為人受有期徒刑或
無期徒刑之判決確定後，尚未執行，即再犯有期徒刑以上之罪，即無成立累犯之可言
。本件被告甲○○固於八十五年間，曾因違反麻醉藥品管理條例案件，經原法院於八
十五年十二月十七日，以八十五年度投刑簡字第三九三號刑事簡易判決，判處有期徒
刑月，及諭知易科罰金之折算標準，並於八十六年一月十八日確定在案。嗣於八十
六年五月二日經檢察官通緝到案，發監執行，同年五月十六日准予易科罰金執行完畢
，有台灣南投地方法院檢察署八十六年度執緝字第一○二號執行卷宗所附資料可考。
而本件原確定判決認定被告之再犯罪時間係於八十六年一月二十四日前四日內某日。
是其犯本件之罪之時間，係在前案判決確定後執行前，即於其前受有期徒刑月之判
決，尚未執行之前再犯罪，自無成立累犯之餘地。原判決誤認其前受有期徒刑月之
判決已於八十五年十二月十七日易科罰金執行完畢，而依累犯論處，自有適用法則不
當之違背法令。案經確定，且於被告不利，非常上訴意旨，執以指摘，洵有理由。應
由本院將原判決撤銷。爰審酌一切情狀，判處如主文第二項所示之刑，及諭知易科罰
金之折算標準，以資救濟。
據上論結，應依刑事訴訟法第四百四十七條第一項第一款但書，麻醉藥品管理條例第
十三條之一第二項第四款，刑法第十一條前段、第四十一條，罰金罰鍰提高標準條例
第二條，判決如主文。
中      華      民      國    八十九    年      二      月     十七     日
                              最高法院刑事第四庭
                                  審判長法官  黃  劍  青
                                        法官  劉  敬  一
                                        法官  林  增  福
                                        法官  邵  燕  玲
                                        法官  李  伯  道
      右正本證明與原本無異
                                              書  記  官
中      華      民      國    八十九    年      二      月    二十三    日


司法院資訊處製作；財團法人民間司法改革基金會備份。
